【裁判字號】    99,訴,398
【裁判日期】    990603
【裁判案由】    搶奪等
【裁判全文】
臺灣屏東地方法院刑事判決               99年度訴字第398號
公  訴  人  臺灣屏東地方法院檢察署檢察官
被      告  己○○
            辰○○
上列被告因搶奪等案件，經檢察官提起公訴（99年度偵字第3035
號）），本院於準備程序進行中，因被告2 人就被訴事實為有罪
之陳述，經告知簡式審判程序意旨，並聽取公訴人及被告等之意
見後，本院合議庭裁定由受命法官獨任依簡式審判程序審理，判
決如下：
    主  文
己○○犯附表一所示之罪，處附表一所示之刑，應執行有期徒刑
年，扣案之扳手貳支沒收。
辰○○犯附表二所示之罪，各處附表二所示之刑，應執行有期徒
刑貳年陸月，扣案之扳手貳支沒收。
    事  實
一、己○○前於民國96年間因搶奪案件，經本院以96年度訴字第
    582 號判決判處有期徒刑8 月確定；同年間復因搶奪案等案
    件，經台灣高等法院高雄分院以96年度上訴字第1579號判決
    判處有期徒刑1 年8 月、2 月，經上訴駁回確定，上開二案
    經該院以97年度聲字第177 號裁定應執行有期徒刑2 年4 月
    確定，於96年8 月6 日入監執行，98年9 月15日縮刑期滿執
    行完畢。辰○○前於94年間因殺人案件，經國防部南部地區
    軍事法院以93年度和審字第453 號判決判處有期徒刑5 年6
    月確定；95年間因恐嚇案件，經台灣臺南地方法院以94年度
    簡字第2908號判決判處有期徒刑3 月確定，上開二案嗣經台
    灣臺南地方法院以97年度聲減字第57號裁定減刑為有期徒刑
    5 年6 月、1 月15日，應執行有期徒刑5 年6 月確定。95
    年5 月23日入監，98年3 月20日因縮短刑期假釋出監，所餘
    刑期交付保護管束，99年2 月3 日保護管束期滿，假釋未經
    撤銷而執行完畢。詎其等仍不知悔改，而為下列犯行：
(一)、己○○意圖為自己不法之所有，本於竊盜之犯意，於下列時
    、地以所示之方式竊取他人之物：
、99年3月8日2時18分許，在屏東市○○路與仁愛路交岔路口
    ，見卯○○所有，癸○○使用之車牌號碼505 –HHM 號重型
    機車1 輛（山葉牌，100c.c，引擎號碼：E3E4E-0000000 號
    ）機車鑰匙插在車匙孔上未拔起，而徒手發動竊取該部機車
    ，嗣己○○將該車棄置於屏東加工出口區某處，至今仍未尋
    獲。
、99年3 月8 日7 時許，在屏東市○○街117 之1 號前，己○○持其所有，客觀上對人之生命、身體安全造成威脅，足供
    兇器使用之扳手2 支，竊取寅○○所有之車牌號碼565 –EU
    J 號重型機車車牌1 面，並懸掛於(一)竊得機車上使用，嗣己○○將該車棄置於屏東加工出口區某處，至今仍未尋獲。
(二)、己○○、辰○○共同意圖為自己不法之所有，本於竊盜之犯
    意聯絡，於下列時、地以共同竊取他人之物：
、99年3 月20日14時30分許，巳○○將其所有之車牌號碼PJP
    –038 號重型機車停放於屏東市北勢里北勢巷46之2 號住處
    車庫內，己○○、辰○○遂共同基於侵入住宅之犯意聯絡，
    無故進入該處，見重型機車鑰匙未拔起，即在辰○○把風下
    ，由己○○徒手竊取上開機車，供其等犯案使用（機車業已
    發還巳○○，惟車牌至今仍未尋獲）。
、99年3 月20日23時許，在屏東市○○里○○街23號前，由辰
    ○○負責在旁把風，己○○則持其所有，客觀上對人之生命
    、身體安全造成威脅，足供兇器使用之扳手2 支，竊取辛○○所有車牌號碼915 –HJH 號重型機車車牌1 面，得手後，
    將該車牌改懸掛於上開(二)竊得之機車上使用，嗣2 人將該
    車牌棄置屏東市合興公墓於某處，至今仍未尋獲。
、99年3 月22日21時許，乙○○將其女庚○○所有車牌號碼M7
    T –215 號重型機車1 輛（山葉牌，100C.C，引擎號碼：5W
    C-262542號）停放於屏東市崇蘭里古松西巷215 號前，己○○、辰○○見該車機車鑰匙仍插在鑰匙孔上未取下，即由辰
    ○○在旁把風，己○○下手竊取該機車（機車業已發還乙○○），得手後為其等犯案使用。
、99年3 月28日12時許，辰○○、己○○見甲○○騎乘其子子
    ○○所有，車牌號碼YDD –795 號重型機車（三陽牌，100C
    .C，引擎號碼：KK283627號）至屏東市○○街台糖量販店前
    停放，即由辰○○在旁把風，己○○則持上開客觀上對人之
    生命、身體安全造成威脅，足供兇器使用之T 型扳手1 支（
    即本件扣案其中1支扳手)竊取該車得逞。
、99年3 月28日15時許，在屏東市○○街205 號，見申○○所
    有車牌號碼262 –HJH 號重型機車停放於該處，己○○遂在
    辰○○把風之下，持上開扳手2 支竊取該機車車牌1 面，並
    改懸掛至(二)所竊之機車上（車牌業已發還申○○）。
(三)、己○○意圖為自己不法之所有，本於搶奪之犯意，於下列時
    、地以所示之方式搶奪他人之動產：
、99年3 月8 日8 時10分許，己○○單獨騎乘上述竊得之車號
    505 –HHM 重型機車（懸掛車號565 –EUJ 號車牌）行經屏
    東市○○路113 號大舜眼科前，見丑○○○獨自行走於該處
    ，即乘其不意，自後方行搶丑○○○之皮包，嗣因丑○○○
    抵抗及與己○○互相拉扯而未得手。
、99年3 月8 日8 時50分許，丁○○步行於屏東市○○路54號
    對面時，己○○單獨騎乘上述竊得之車號505 –HHM 重型機
    車（懸掛車號565 –EUJ 號車牌），在丁○○未及注意之際
    ，自丁○○後方徒手行搶丁○○之皮包（內有門號00000000
    00號行動電話1 支、新台幣《下同》6,000 元與客戶資料）
    ，己○○得手後往屏東市○○路方向逃逸離去，並將搶得之
    皮包棄置於屏東市斯文里52號附近，至今仍未尋獲。
、99年3 月8 日9 時許，己○○見壬○○身背皮包，一人騎乘
    腳踏車行經屏東市○○路450 巷口，即騎乘上述竊得之車號
    505 –HHM 重型機車（懸掛車號565 –EUJ 號車牌），突自
    壬○○後方徒手行搶壬○○之皮包，惟因皮包背帶斷裂致壬○○摔下受傷（傷害部分未據告訴），己○○因而未得手，
    隨即往屏東市○○路方向逃逸。
(四)、己○○、辰○○共同意圖為自己不法之所有，本於搶奪之犯
    意聯絡，於下列時、地以所示之方式搶奪他人之動產：
、99年3 月20日20時58分許，己○○騎乘車牌號碼PJP –038
    號重型機車搭載辰○○，行經屏東市○○街○ 段211 號前，
    乘丙○○身背皮包在該處整理小孩鞋子而未及注意之際，由
    辰○○自丙○○左方下手行搶丙○○之皮包，惟未得手即往
    屏東市○○街○段往華山街方向離去。
、99年3 月20日21時40分許，己○○騎乘車牌號碼PJP –038
    號重型機車（懸掛915 –HJH 號車牌），搭載辰○○行經屏
    東市○○路與公園路交岔路口時，見未○○持行動電話通話
    ，遂乘其不備，自未○○右後方靠近由辰○○下手搶奪其背
    在右肩之皮包（內有身分證件、現金550 元、金融卡、數位
    相機及皮夾1 只），得手後2 人往屏東市○○路方向逃逸，
    搶得現金已朋分花用完畢，並將其餘物品棄置於屏東縣長治
    鄉○○路附近，除身分證件外，其餘均未尋獲。
、99年3 月22日22時許，戊○○欲至屏東基督教醫院停車場開
    車而徒步行經屏東市○○街○ 段116 號附近時，己○○即騎
    乘竊得之車牌號碼M7T –215 號重型機車，搭載辰○○，由
    辰○○下手自戊○○右後方行搶皮包，惟因戊○○抓住皮包
    不願鬆手而搶奪未遂。嗣因戊○○未報案，本件行為為犯罪
    偵查機關尚未發覺本次犯行前，始由己○○、辰○○於99年
    3 月29警詢時主動向警方告知上情而自首，並願接受裁判。
、99年3 月28日15時55分許，己○○騎乘竊得之車牌號碼YDD
    –795 號重型機車（懸掛車號262 –HJH 車牌），搭載辰○○行經屏東市○○路教育大學前，見酉○○甫購完飲料手拿
    皮包欲返回車上之際，即騎乘該機車至酉○○右前方，並由
    己○○自其前方扯斷皮包肩帶而搶奪酉○○之皮包（內有皮
    夾1 只、現金4,000 元、MP3 播放器1 只、行動電話1 只及
    身分證件），得手後騎乘機車離去。
、99年3 月28日15時許，己○○、辰○○共乘竊得之車牌號碼
    YDD –795 號重型機車（懸掛車號262 –HJH 車牌）於屏東
    市○○路與日新巷交岔路口時，適見午○○站立於該處，即
    由坐在後方之辰○○下手搶奪午○○背在左肩之皮包（內有
    現金11,300元與行動電話1 只，已發還午○○），得手後欲
    離去之時，為午○○之姪女婿黃文煒見狀即騎乘機車追捕在
    後。己○○、辰○○因而緊張而摔倒在地，上開搶得之物
    與本次搶得之物俱散落在地，2 人徒步逃逸後為據報前往之
    員警循線逮捕到案，並扣得扳手貳支。
二、案經己○○、辰○○自首、卯○○、壬○○、巳○○、丙○○、未○○訴由屏東縣政府警察局屏東分局報告台灣屏東地
    方法院檢察署檢察官偵查起訴。
    理  由
一、本件被告己○○、辰○○所犯係死刑、無期徒刑、最輕本刑
    為3 年以上有期徒刑以外之罪，其於準備程序就前揭被訴事
    實為有罪之陳述，經受命法官告知簡式審判程序之旨，並聽
    取其與公訴人之意見後，本院認無不得或不宜改依簡式審判
    程序進行之情事，依刑事訴訟法第273 條之1 第1 項、第28
    4 條之1 規定，裁定本件由受命法官獨任進行簡式審判程序
    ，合先敘明。
二、上開犯罪事實，業據被告己○○、辰○○2 人於警詢、偵查
    及本院審理時坦承不諱，核與證人即被害人癸○○、卯○○
    、寅○○、丑○○○、丁○○、壬○○、巳○○、丙○○、
    辛○○、未○○、乙○○、戊○○、甲○○、申○○、酉○○、午○○及黃文煒於警詢時之證述情節相符，並有屏東縣
    政府警察局車輛協尋電腦輸入單4 紙、贓物認領保管單7紙
    、搜索扣押筆錄與扣押物品目錄表各4 份及32幀查獲照片、
    10幀監視錄影畫面在卷可參，並有被告己○○所有，供犯(一)
    、(二)、、竊盜犯行之扳手2 支扣案可證，綜上所述
    ，本案事證明確，被告2 人犯行，堪以認定。
三、按刑法第321 條第1 項第3 款之攜帶兇器竊盜罪，係以行為
    人攜帶兇器為其加重條件，此所謂兇器，其種類並無限制，
    凡客觀上足以對人之生命、身體、安全構成威脅，具有危險
    性之兇器為已足，並不以攜帶之初有行兇之意圖為必要（最
    高法院79年台上字第5253號判例意旨參照）。查本件被告2
    人各別或共同行竊所用之扳手2 支，均為鐵製金屬製品，有
    警卷照片1 幀可徵，質地堅硬，依一般社會觀念，若持以揮
    舞，已足使人之生命、身體、安全受有危害，自屬兇器無訛
    。核被告己○○所為，事實欄(一)、(二)、所為係犯刑法
    第320 條第1 項之竊盜罪，事實欄(一)、(二)、、所為
    均係犯刑法第321 條第1 項第3 款之攜帶兇器竊盜罪，事實
    欄(二)尚犯刑法第306 條第1 項之無故侵入他人住宅罪；事
    實欄(三)、、(四)、所為，係犯刑法第325 條第3 項、
    第1 項之搶奪未遂罪；事實欄(三)、(四)、、所為，係
    犯刑法第325 條第1 項之搶奪罪。被告辰○○事實欄(二)、
    所為，係犯刑法第320 條第1 項之竊盜罪；事實欄(二)、
    、所為，均係犯刑法第321 條第1 項第3 款之攜帶兇器
    竊盜罪，事實欄(二)尚犯刑法第306 條第1 項之無故侵入他
    人住宅罪；事實欄(四)、所為，係犯刑法第325 條第3 項
    、第1 項之搶奪未遂罪；事實欄(四)、、所為，係犯刑
    法第32 5條第1 項之搶奪罪。被告2 人就事實欄(二)、(四)之犯
    行，有犯意聯絡、行為分擔，為共同正犯。被告2 人有事實
    欄所載有期徒刑執行完畢紀錄，有台灣高等法院被告前案紀
    錄表2 份在卷可按，其等受有期徒刑執行完畢後，5 內以內
    故意再犯本件有期徒刑以上之各罪，皆為累犯，均應依刑法
    第47條第1 項規定加重其刑。又被告己○○就事實欄(三)、
    及被告2 人(四)、部分，均著手於搶奪行為而未遂，應
    依刑法第25條第2 項規定，減輕其刑。又被告2 人所為事實
    (四)之行為，係犯罪偵查機關尚未發覺有該次犯行前（因被
    害人戊○○未報案) ，即為被告2 人於警詢時主動向警方坦
    承上情，嗣由台灣屏東地方法院檢察署檢察官命員警前往被
    告2 人所述之案發地點附近訪查，始得知被害人之真實身分
    及案發情形，有被告2 人、被害人戊○○之警詢筆錄3 份、
    台灣屏東地方法院檢察署檢察官辦案進行單1 紙在卷可稽，
    是其等該次犯行，合於刑法第62條前段之自首規定，並因而
    接受裁判，減省訴訟資源，爰依該規定，減輕其刑。至其餘
    犯行均為員警在查獲被告2 人前已發覺，並因監視錄影畫面
    等證據而掌握被告2 人之犯罪嫌疑，有員警之偵查報告1 紙
    在卷可稽，故與自首要件不合，附此敘明。被告己○○所犯
    (三)、之犯行、被告2 人所犯(四)犯行均有上開加重減輕
    事由，爰依法先加後減之，又被告2 人所犯(四)、有上開加
    重及未遂、自首2 種減輕事由，應依法先加後遞減之。被告
    己○○所犯3 件竊盜罪、4 件加重竊盜罪、1 件侵入住宅罪
    、3 件搶奪未遂罪、4 件搶奪既遂罪；被告辰○○所犯之2
    件竊盜罪、3 件加重竊盜罪、1 件侵入住宅罪、2 件搶奪未
    遂及3 件搶奪既遂罪間，犯意各別，行為互殊，應予分論併
    罰。
三、爰審酌被告2 人，不思以己力營生，因缺錢花用，竟竊取他
    人機車及車牌做為犯案工具使用，並隨機任意搶奪他人財物
    ，危害人民生命、身體、財產安全及社會秩序之程度非輕，
    及兼衡被害人之損害，某部分物品已發還被害人、被告2 人
    之生活狀況、智識程度，犯後坦承犯行、配合偵查，態度尚
    稱良好等一切情狀，分別量處如主文所示之刑，並定其應執
    行之刑。扣案之扳手2 支，為被告己○○所有，供犯上開加
    重竊盜犯行所用，業據其供明在卷，爰依刑法第38條第1項
    第2 款予以沒收。
據上論斷，應依刑事訴訟法第273 條之1 第1 項、第299 條第1
項前段，刑法第28條、第325 條第1 項、第3 項、第320 條第1
項、第321 條第1 項第3 款、第306 條第1 項、第47條第1 項、
第25條第2 項、第62條前段、第51條第5 款、第38條第1 項第2
款，刑法施行法第1 條之1 第1 項，判決如主文。
本案經檢察官李秀玲到庭執行職務。
中    華    民    國    99    年    6     月    3    日
                  刑事第二庭    法  官  劉怡孜
附表一（被告己○○部分）：
┌──┬────┬───────────────────────────┐
│編號│事   實 │ 所處之罪刑                                           │
├──┼────┼───────────────────────────┤
│ 1  │(一)    │己○○竊盜，累犯，處有期徒刑月。                    │
├──┼────┼───────────────────────────┤
│ 2  │(一)    │己○○攜帶兇器竊盜，累犯，處有期徒刑捌月，扣案之扳手貳│
│    │        │支沒收。                                              │
├──┼────┼───────────────────────────┤
│ 3  │(二)    │己○○共同無故侵入他人住宅，累犯，處有期徒刑月。又共│
│    │        │同竊盜，累犯，處有期徒刑月。                        │
├──┼────┼───────────────────────────┤
│ 4  │(二)    │己○○共同攜帶兇器竊盜，累犯，處有期徒刑捌月，扣案之扳│
│    │        │手貳支沒收。                                          │
├──┼────┼───────────────────────────┤
│ 5  │(二)    │己○○共同竊盜，累犯，處有期徒刑月。                │
├──┼────┼───────────────────────────┤
│ 6  │(二)    │己○○共同攜帶兇器竊盜，累犯，處有期徒刑捌月，扣案之T │
│    │        │型扳手壹支沒收。                                      │
├──┼────┼───────────────────────────┤
│ 7  │(二)    │己○○共同攜帶兇器竊盜，累犯，處有期徒刑捌月，扣案之扳│
│    │        │手貳支沒收。                                          │
├──┼────┼───────────────────────────┤
│ 8  │(三)    │己○○意圖為自己不法之所有，而搶奪他人之動產，未遂，累│
│    │        │犯，處有期徒刑陸月。                                  │
├──┼────┼───────────────────────────┤
│ 9  │(三)    │己○○意圖為自己不法之所有，而搶奪他人之動產，累犯，處│
│    │        │有期徒刑捌月。                                        │
├──┼────┼───────────────────────────┤
│ 10 │(三)    │己○○意圖為自己不法之所有，而搶奪他人之動產，未遂，累│
│    │        │犯，處有期徒刑陸月。                                  │
├──┼────┼───────────────────────────┤
│ 11 │(四)    │己○○共同意圖為自己不法之所有，而搶奪他人之動產，未遂│
│    │        │，累犯，處有期徒刑陸月。                              │
├──┼────┼───────────────────────────┤
│ 12 │(四)    │己○○共同意圖為自己不法之所有，而搶奪他人之動產，累犯│
│    │        │，處有期徒刑捌月。                                    │
├──┼────┼───────────────────────────┤
│ 13 │(四)    │己○○共同意圖為自己不法之所有，而搶奪他人之動產，未遂│
│    │        │，累犯，處有期徒刑肆月。                              │
├──┼────┼───────────────────────────┤
│ 13 │(四)    │己○○共同意圖為自己不法之所有，而搶奪他人之動產，累犯│
│    │        │，處有期徒刑捌月。                                    │
├──┼────┼───────────────────────────┤
│ 14 │(四)    │己○○共同意圖為自己不法之所有，而搶奪他人之動產，累犯│
│    │        │，處有期徒刑捌月。                                    │
└──┴────┴───────────────────────────┘
附表二（被告辰○○部分）：
┌──┬────┬───────────────────────────┐
│編號│事   實 │ 所處之罪刑                                           │
├──┼────┼───────────────────────────┤
│ 1  │(二)    │辰○○共同無故侵入他人住宅，累犯，處有期徒刑月。又共│
│    │        │同竊盜，累犯，處有期徒刑月。                        │
├──┼────┼───────────────────────────┤
│ 2  │(二)    │辰○○共同攜帶兇器竊盜，累犯，處有期徒刑捌月，扣案之扳│
│    │        │手貳支沒收。                                          │
├──┼────┼───────────────────────────┤
│ 3  │(二)    │辰○○共同竊盜，累犯，處有期徒刑月。                │
├──┼────┼───────────────────────────┤
│ 4  │(二)    │辰○○共同攜帶兇器竊盜，累犯，處有期徒刑捌月，扣案之T │
│    │        │型扳手壹支沒收。                                      │
├──┼────┼───────────────────────────┤
│ 5  │(二)    │辰○○共同攜帶兇器竊盜，累犯，處有期徒刑捌月，扣案之扳│
│    │        │手貳支沒收。                                          │
├──┼────┼───────────────────────────┤
│ 6  │(四)    │辰○○共同意圖為自己不法之所有，而搶奪他人之動產，未遂│
│    │        │，累犯，處有期徒刑陸月。                              │
├──┼────┼───────────────────────────┤
│ 7  │(四)    │辰○○共同意圖為自己不法之所有，而搶奪他人之動產，累犯│
│    │        │，處有期徒刑捌月。                                    │
├──┼────┼───────────────────────────┤
│ 8  │(四)    │辰○○共同意圖為自己不法之所有，而搶奪他人之動產，未遂│
│    │        │，累犯，處有期徒刑肆月。                              │
├──┼────┼───────────────────────────┤
│ 9  │(四)    │辰○○共同意圖為自己不法之所有，而搶奪他人之動產，累犯│
│    │        │，處有期徒刑捌月。                                    │
├──┼────┼───────────────────────────┤
│ 10 │(四)    │辰○○共同意圖為自己不法之所有，而搶奪他人之動產，累犯│
│    │        │，處有期徒刑捌月。                                    │
└──┴────┴───────────────────────────┘
以上正本證明與原本無異。
如不服本判決應於收受判決後10日內向本院提出上訴書狀，並應
敘述具體理由；其未敘述上訴理由者，應於上訴期間屆滿後20日
內向本院補提理由書（均須按他造當事人之人數附繕本）「切勿
逕送上級法院」。
中    華    民    國    99    年    6     月    3     日
                                書記官  薛慧茹
附錄論罪科刑法條：
中華民國刑法第325條 （普通搶奪罪）
意圖為自己或第三人不法之所有，而搶奪他人之動產者，處6 月
以上5 年以下有期徒刑。
因而致人於死者，處無期徒刑或7 年以上有期徒刑，致重傷者，
處3 年以上10年以下有期徒刑。
第 1 項之未遂犯罰之。
中華民國刑法第320條（普通竊盜罪、竊佔罪）
意圖為自己或第三人不法之所有，而竊取他人之動產者，為竊盜
罪，處 5 年以下有期徒刑、拘役或 5 百元以下罰金。
意圖為自己或第三人不法之利益，而竊佔他人之不動產者，依前
項之規定處斷。
前二項之未遂犯罰之。
中華民國刑法第321條（加重竊盜罪）
犯竊盜罪而有左列情形之一者，處 6 月以上、 5 年以下有期徒
刑：
一、於夜間侵入住宅或有人居住之建築物、船艦或隱匿其內而犯
之者。
二、毀越門扇、牆垣或其他安全設備而犯之者。
三、攜帶兇器而犯之者。
四、結夥三人以上而犯之者。
五、乘火災、水災或其他災害之際而犯之者。
六、在車站或埠頭而犯之者。
前項之未遂犯罰之。
中華民國刑法第306條（侵入住居罪）
無故侵入他人住宅、建築物或附連圍繞之土地或船艦者，處 1 年
以下有期徒刑、拘役或 3 百元以下罰金。
無故隱匿其內，或受退去之要求而仍留滯者，亦同。

司法院資訊處製作；財團法人民間司法改革基金會備份。
